臺灣高等法院交通法庭判決　　　　　　　　　　　　九十三年度交上易字第九三號
　　上　訴　人　臺灣臺北地方法院檢察署檢察官
　　被　　　告　乙○○
右上訴人因被告過失傷害案件，不服臺灣臺北地方法院九十二年度交易字第四一一號
，中華民國九十三年二月十六日第一審判決（起訴案號：臺灣臺北地方法院檢察署九
十二年度偵字第三二七五號；併辦案號：九十二年度偵字第一三九四一號），提起上
訴，本院判決如左：
    主  文
原判決撤銷。
乙○○從事業務之人，因業務上之過失傷害人致重傷，處有期徒刑柒月。
    事  實
一、乙○○為計程車司機，平日以駕駛計程車為業，係從事駕駛業務之人。於民國（
    下同）九十一年五月十四日十五時五十分許，駕駛車牌號碼七Ａ—三六三號營業
    小客車，沿臺北市○○○路由西往東方向行駛，途經臺北市中正區○○○路○段
    與新生南路交岔路口之際，本應注意駕駛人駕駛汽車時，應遵守道路交通標誌、
    標線、號誌之指示，如在道路上繪製有「公車專用」之車道標線，乃用以指示該
    車道僅限於公車行駛之專用車道，其他車種不得進入，且行近行人穿越道前，應
    減速慢行，遇有行人穿越時，無論有無交通警察指揮或號誌指示，均應暫停讓行
    人先行通過，又汽車行駛時，駕駛人應注意車前狀況，並隨時採取必要之安全措
    施，且依當時天候晴、光線係日間自然光線、路面狀態乾燥、無缺陷、無障礙物
    、視距良好等情，又無不能注意之情事，竟疏未注意違規行駛於劃設在忠孝東路
    由西往東方向內側車道上專供公車行駛之公車專用道，且疏未注意其車行前方適
    有行人甲○○正沿該交岔路口東側之行人穿越道由南往北穿越忠孝東路，而未暫
    停讓甲○○先行通過，竟貿然前行，致其所駕駛汽車因而撞擊甲○○，使甲○○
    受有右膝創傷包括後十字韌帶斷裂、外側側韌帶損傷、外側半月板破裂、脛骨頂
    部平台骨折、腓股頸骨折、內側惻韌帶損傷、左肘部深裂傷三公分寬、左前臂擦
    傷及瘀傷等傷害，嗣甲○○雖經治療，惟其右膝部分傷況包括脛骨頂部平台骨折
    、兩半月軟骨板破損及多重韌帶斷裂，導致該關節脫臼，屬於緊急重大且難治之
    傷害，經施予緊急關節復位手術外，並於後續施行多次重建手術及復健治療，惟
    因傷況複雜，於治療終止後，仍遺存相當程度之永久性功能喪失，其右腳機能已
    經毀敗，而達重傷之程度。乙○○於肇事後，在其上開犯行未為任何有偵查犯罪
    職權之公務員已知悉前，留於現場向到場處理之警員表明其為肇事者而接受裁判
    。
二、案經被害人甲○○訴由臺北市政府警察局中正第一分局移送臺灣臺北地方法院檢
    察署檢察官聲請以簡易判決處刑，經臺灣臺北地方法院簡易庭改依通常程序審理
    。
    理  由
一、訊據被告乙○○（簡稱被告）對於右揭事實均坦承不諱，核與告訴人甲○○（簡
    稱告訴人）於警詢及偵查時指訴之情節相符，並有道路交通事故調查報告表、臺
    北市政府中正第一分局交通分隊交通事故談話紀錄表、補充資料表各一份及車輛
    碰撞後照片十幀在卷可稽（參九十二年度偵字第三二七五號偵查卷第八頁、第十
    二頁至第十八頁）。又告訴人因本件車禍受有前述傷害之事實，有國立臺灣大學
    醫學院附設醫院九十一年九月二十七日診字第九一○七○二七五號診斷書一紙在
    卷可按（參同上偵查卷第二四頁），而告訴人右膝部分傷況包括脛骨頂部平台骨
    折、兩半月軟骨板破損及多重韌帶斷裂，導致該關節脫臼，屬於緊急重大且難治
    之傷害，經施予緊急關節復位手術外，並於後續施行多次重建手術及復健治療，
    惟因傷況複雜，於治療終止後，仍遺存相當程度之永久性功能喪失之事實，亦有
    前開醫院九十三年四月二十日（九十三）校附醫秘字第九三○○二○三九七一號
    函在卷可參（參本院卷第三四頁），應認告訴人右腳之機能已經因為被告之過失
    行為而遭毀敗，屬於刑法第十條第四項第四款之重傷害。
二、按駕駛人駕駛汽車，應遵守道路交通標誌、標線、號誌之指示，且汽車行近行人
    穿越道前，應減速慢行，遇有行人穿越時，無論有無交通警察指揮或號誌指示，
    均應暫停讓行人先行通過；又汽車行駛時，駕駛人應注意車前狀況，並隨時採取
    必要之安全措施，道路交通安全規則第九十條、第一百零三條、第九十四條第三
    項分別定有明文；又劃設在道路上之「公車專用」標線，乃用以指示該車道僅限
    於公車行駛之專用車道，其他車種不得進入，道路交通標誌標線號誌設置規則第
    一百七十四條亦定有明文。被告領有營業小客車駕照，本應注意前揭規定，且依
    當時日間自然光線、道路無缺陷無障礙、視距良好之情形，亦非不能注意，竟仍
    違規行駛於前述地點之公車專用道，且疏未注意其車行前方適有行人即告訴人正
    沿該交岔路口東側之行人穿越道由南往北穿越忠孝東路，而未暫停讓告訴人先行
    通過，即貿然前行，致其所駕駛汽車因而撞擊告訴人，其就本件交通事故之發生
    負有過失甚明。且告訴人所受重傷害與被告業務過失行為之間具有相當因果之關
    係。本件事證明確，被告犯行堪以認定。
三、查被告平日以駕駛計程車為業，為從事駕駛業務之人，且於駕駛計程車從事業務
    之際發生本件車禍，核其所為，係犯刑法第二百八十四條第二項後段業務過失致
    重傷罪。公訴人起訴書認為被告所為係犯刑法第二百八十四條第二項前段之業務
    過失傷害罪，尚有未合，起訴法條應予變更。又按汽車駕駛人，無駕駛執照駕駛
    、酒醉駕車、吸食毒品或迷幻藥駕車、行駛人行道或行經行人穿越道不依規定讓
    行人優先通行，因而致人受傷或死亡，依法應負刑事責任者，加重其刑至二分之
    一，道路交通管理處罰條例第八十六條第一項定有明文，本件被告駕車行經行人
    穿越道不依規定讓告訴人優先通行，因而致告訴人受重傷，已如前述，自應依此
    規定加重其刑。又查被告於本件犯罪未發覺前，已向前往車禍現場處理之警員承
    認犯罪並接受裁判，有警員洪治世填具之自首調查報告表在卷可稽（參同上偵查
    卷第九頁），應依刑法第六十二條前段之規定減輕其刑。被告所為同時具有刑之
    加重減輕事由，應依刑法第七十一條第一項之規定，先加後減。
四、原審以被告罪證明確予以論罪科刑，固非無見。惟查，被告所為係犯刑法第二百
    八十四條第二項後段之業務過失致重傷罪，已如前述，原審判決認為被告係犯同
    條項前段之業務過失傷害罪，尚有未洽。檢察官循告訴人之請求提起本件上訴，
    其上訴理由以：被告迄今仍未與告訴人達成和解，犯罪後態度欠佳，原審量刑過
    輕等語，指摘原審判決不當，雖未及此，惟原判決既有上開可議之處，自應由本
    院將原判決撤銷改判。爰審酌被告因一時之疏忽，違反上開所述之交通安全相關
    法規，造成告訴人如前所述之重傷害，告訴人因本件車禍所受身體及精神上之痛
    苦，以及法院一再勸諭被告與告訴人達成和解以慰藉告訴人之損失未果，暨其犯
    罪後尚能坦承犯行等一切情狀，量處如主文第二項所示之刑示懲。
據上論斷，應依刑事訴訟法第三百六十九條第一項前段、第三百六十四條、第二百九
十九條第一項前段、第三百條，刑法第二百八十四條第二項後段、第六十二條前段，
道路交通管理處罰條例第八十六條第一項，罰金罰鍰提高標準條例第一條前段，判決
如主文。
本案經檢察官陳明光到庭執行職務。
中　　　華　　　民　　　國　　九十三　　年　　　六　　　月　　二十四　　日
                              臺灣高等法院交通法庭
                                  審判長法  官  趙　功　恆
                                        法  官  李　春　地
                                        法  官  鄧　振　球
右正本證明與原本無異。
不得上訴。
                                        書記官  洪　秋　帆
中　　　華　　　民　　　國　　九十三　　年　　　六　　　月　　二十八　　日
附錄：本案論罪科刑法條全文
中華民國刑法第二百八十四條
因過失傷害人者，處六月以下有期徒刑、拘役或五百元以下罰金，致重傷者，處一年
以下有期徒刑、拘役或五百元以下罰金。
從事業務之人，因業務上之過失傷害人者，處一年以下有期徒刑、拘役或一千元以下
罰金，致重傷者，處三年以下有期徒刑、拘役或二千元以下罰金。
